【裁判字號】    95,訴,518
【裁判日期】    951113
【裁判案由】    損害賠償
【裁判全文】
臺灣桃園地方法院民事判決               95年度訴字第518號
原      告  乙○○
被      告  甲○○
上列當事人間請求損害賠償事件，原告就本院交通法庭94年度壢
交簡字第1521號過失傷害等案件提起附帶民事訴訟（94年度壢交
附字第97號），經本院交通法庭裁定移送前來，於民國95年10月
30日言詞辯論終結，本院判決如下：
    主  文
被告應給付原告新台幣拾萬仟零捌拾柒元，及自民國九十五
年八月十一日起至清償日止，按年息百分之五計算之利息。
本判決得假執行。
    事實及理由
一、本件被告未於言詞辯論期日到場，核無民事訴訟法第386 條
    各款所列情形，爰依原告聲請，由其一造辯論而為判決。
二、按訴狀送達後，原告不得將原訴變更或追加他訴，但擴張或
    減縮應受判決事項之聲明者，不在此限，民事訴訟法第255
    條第1 項第3 款定有明文。本件原告起訴時原請求被告給付
    新台幣（下同）706,047 元及法定遲延利息，嗣於本件訴訟
    進行中減縮如其聲明，核其所為訴之聲明變更僅係單純減縮
    應受判決事項及利息之聲明，與前開規定相符，應予准許。
三、本件原告起訴主張：被告於民國94年5 月5 日晚間9 時許，
    在桃園縣平鎮市親戚住處飲酒後，已達不能安全駕駛動力交
    通工具程度之際，猶仍駕駛車號9P-9461 號自用小貨車，沿
    桃園縣平鎮市○○路○ 段，由桃園縣中壢市後火車站往環南
    路方向行駛，於同日晚間9 時50分許行經平鎮市○○路○ 段
    6 號前時，原應注意車前狀況，並隨時採取必要之安全措施
    ，而依當時之天候、道路狀況及視線，亦無不能注意之情，
    竟疏未注意，致撞擊同向前方由原告所騎乘之自行車，造成
    原告人車倒地，受有外傷性硬腦膜下出血併挫傷性出血、顱
    骨骨折及腦水腫、右側腦部（右顳部）組織萎縮缺損、兩側
    聽力損失等傷害，被告因上開過失傷害等犯行，業經鈞院刑
    事判決有罪確定。原告因上開傷害受有：(1)增加生活支出費
    用28,047元（其中醫療費15,447元及看護費12,600元）、(2)
    不能工作損失95,040元（原告因受上開傷害致無法從事原先
    油漆工作6 個月，每個月依據最低基本工資15,840元請求）
    、(3)精神慰撫金180,000 元，總計303,087 元，爰依民法第
    184 條第1 項前段規定請求被告給付上開金額及自95年8 月
    11日（即同年7 月10準備書狀繕本送達被告之翌日）起算之
    法定遲延利息，並聲明：如主文所示。
四、原告主張其於上開時間、地點遭被告因過失駕車撞擊，致受
    有上開傷害，因而急診住院、開刀，事後並陸續門診之事實
    ，已據其提出與所述相符之長庚紀念醫院林口分院診斷證明
    書4 張、壢新醫院診斷證明書1 張、手術同意書、麻醉術同
    意書、壢新醫院收據3 張、統一發票5 張、看護費用證明3
    張、加護病房家屬配合事項1 張、救護車出勤記錄表1 張（
    均影本附卷）為證，並經本院依職權調閱臺灣桃園地法院檢
    察署94年度偵字第10438 號偵查卷及本院94年度壢交簡字第
    1521號刑事卷查核屬實。而被告已於相當時期受合法之通知
    ，既未於言詞辯論期日到場，亦未提出書狀作何聲明、陳述
    爭執，依民事訴訟法第280 條第3 項前段準用同法條第1項
    前段之結果，視同對原告主張之上開事實自認，故堪信原告
    上開主張為真正。被告因過失不法侵害原告之身體、健康等
    權利，應可認定。按不法侵害他人之身體或健康者，對於被
    害人因此喪失或減少勞動能力或增加生活上之需要時，應負
    損害賠償責任，另被害人雖非財產上之損害，亦得請求賠償
    相當之金額，民法第193 條第1 項、第195 條第1 項前段分
    別定有明文。茲僅就原告請求之損害賠償金額分述如下：
  (一)原告因上開傷害急診、住院及出院後門診所支出之醫療費用
    ，除有上開壢新醫院收據3 張、統一發票5 張可稽外，另本
    院依職權函長庚紀念醫院林口分院（以下簡稱林口分院）查
    詢原告因本件車禍於94年5 月10日住院治療期間所支出之診
    療及看護全部費用明細，該院於95年6 月23日以（95）長庚
    院法字第0600號函復，略稱：鍾君於本院住院期間發生醫療
    費用，自費部分為22,527元，門、急診部分醫療費用，自費
    部分為4,160 元等語，並有上開院函及檢附之醫療費用明細
    表12張可佐。另原告因上開車禍頭部嚴重受傷住院，於94年
    5 月10日至同年月20日在長庚醫院林口分院住院頭部開刀，
    其間於同年月13至20日僱請看護，即訴外人王嬰照顧，應屬
    必要；而依上開林口分院函檢附之「病患服務人員酬勞及工
    作說明」顯示該該院內服務病患人員（即俗稱「看護」）之
    收費標準，一般病房全日班之收費為每日2,100 元；是原告
    以每日1,800 元，7 日合計12,600元僱請王嬰照看護，亦屬
    合理。再被告於相當時期受合法之通知，既未於言詞辯論期
    日到場，亦未提出書狀作何聲明、陳述爭執，依上開規定，
    視同對原告主張之上開事實自認，堪信原告上開主張為真正
    。從而，請求被告賠償上開增加其生活支出之醫療費15,447
    元及看護費12,600元，為有理由，自應准許。
  (二)原告於本件車禍前受僱於其堂弟，即證人丙○○從事於油漆
    工作，每日工資2,500 元，每月平均工作約有26天等情，業
    據證人丙○○證述在卷，並有丙○○之上游包商品峰工程行
    出具之所得稅扣繳暨免扣繳憑單1 張在卷可稽。原告因上開
    車禍致其腦部嚴重受傷、內部出血，其於出院後宜休養180
    天等情，有上開長庚紀念醫院診斷證明書可稽，另依上開林
    口分院函亦稱：一般而言腦出血術後患者約需休養3 至6 個
    月，至於可否恢復工作，尚須視其實際工作量及工作性質而
    定，此部分尚難以據以評估等語。參酌原告係從事油漆工作
    ，時常須於梯架上工作，腦部受傷影響甚大，是原告主張其
    6 個月不能工作，應屬合理。被告於相當時期受合法之通知
    ，既未於言詞辯論期日到場，亦未提出書狀作何聲明、陳述
    爭執，依上開規定，視同對原告主張之上開事實自認，堪信
    原告上開主張為真正。從而，原告請求被告賠償，以每月基
    本工資15,840元計算，期間6 個月，合計95,040元之喪失勞
    動能力損失，亦應准許。
  (三)原告因本件車禍，受有外傷性硬腦膜下出血併挫傷性出血、
    顱骨骨折及腦水腫、右側腦部（右顳部）組織萎縮缺損、兩
    側聽力損失等傷害，已如上述，其精神上自受有極大痛苦，
    是原告請求被告賠償精神上慰撫金，亦屬有據。原告於92、
    93及94年分別有4,800 元、0 元及300,000 元之收入，名下
    均無財產；被告於上開年度均無收入及財產資料，此有財政
    部台灣省北區國稅局中壢稽徵所95年6 月8 日北區國稅中壢
    二字第0951008075號檢附其2 人之上開年度之綜合所得稅各
    類所得資料清單及財產歸屬資料清單各1 份在卷可稽，此復
    為原告所不爭執，被告亦未到場表示爭執，爰審酌兩造之身
    分、地位、經濟狀況、被告過失程度嚴重、原告身受重傷折
    磨等一切情狀，認原告請求之精神慰撫金180,000 元為適當
    。
五、綜上，原告依民法侵權行為之法律關係，請求被告賠償303,
    087 元，即屬正當，應予准許。又給付無確定期限者，債務
    人於債權人得請求給付時，經其催告而未為給付，自受催告
    時起，負遲延責任，其經債權人起訴而送達訴狀，或依督促
    程式送達支付命令，或為其他相類之行為者，與催告有同一
    之效力，遲延之債務，以支付金錢為標的者，債權人得請求
    依法定利率（即週年利率5%）計算之遲延利息，民法第229
    條第2 項、第233 條第1 項及第203 條分別定有明文。本件
    被告應損害賠償並無確定期限，亦無利率之約定，再本件原
    告之準備書狀繕本係95年8 月10日送達被告，亦有送達證書
    在卷可參。從而，原告請求被告給付自上開準備書狀繕本送
    達之翌日，即95年8 月11日起計算之法定遲延利息，亦屬正
    當，應予准許。
六、查本件所命給付之金額未逾500,000 元，爰依民事訴訟法第
    3 89條第1 項第5 款之規定宣告假執行。至於原告陳明願供
    擔保，聲請宣告假執行，應屬併此併此促請本院職權發動之
    請求，併予說明。
七、又本件原係刑事附帶民事訴訟，原告提起本件依法未繳納裁
    判費，另本件程序進行中亦無其他訴訟費用發生。是本件應
    諭知訴訟費用負擔之必要，併予說明。
八、據上論結，本件原告之訴為有理由，依民事訴訟法第385條
    第1項前段、第389條第1項第5款，判決如主文。
中    華    民    國    95    年    11    月    13    日
                  民事第二庭法  官  潘進順
上為正本係照原本作成。
如對本判決上訴，須於判決送達後20日內向本院提出上訴狀。
中    華    民    國    95    年    11    月    13    日
                            書記官  黃進傑


司法院資訊處製作；財團法人民間司法改革基金會備份。
